【裁判字號】    99,聲,1634
【裁判日期】    990331
【裁判案由】    聲請發還扣押物
【裁判全文】
臺灣板橋地方法院刑事裁定              99年度聲字第1634號
聲  請  人  易而富企業社設台北縣新莊市○○路力行巷38號
            即吳雅玲
上列聲請人因槍砲彈藥刀械管制條例案件（本院98年度重訴字第
75號），聲請發還扣押物，本院裁定如下：
    主  文
聲請駁回。
    理  由
一、聲請意旨略以：聲請人所有之CNC 切割電腦機台，前經本院
    98年度重訴字第75號被告甲○○被訴違反槍砲彈藥刀械管制
    條例案件扣押並責付保管在案，惟該扣押物屬聲請人所有，
    而供犯罪所用或犯罪預備之物，以屬於犯罪行為人為限，得
    沒收之，為刑法第38條第1 項第2 款所明定，是前開扣押物
    之扣押顯於法不合，而無扣押之必要，為此，聲請准予發還
    扣押物。
二、按供犯罪所用或犯罪預備之物，以屬於犯罪行為人者為限，
    得沒收之，刑法第38條第1 項第2 款定有明文，是職權沒收
    之物之沒收，雖以屬犯罪行為人者為限；惟按可為證據或得
    沒收之物，得扣押之。對於應扣押物之所有人、持有人或保
    管人，得命其提出或交付，刑事訴訟法第133 條亦規定甚明
    ；即可為證據或得沒收之物，依法原得扣押，並得對應扣押
    物之所有人、持有人或保管人，命其提出或交付，是扣押物
    之扣押，並不以扣押物屬犯罪行為人所有為限，茲聲請人執
    前開扣押物為其所有，非甲○○所有為由，即遽指該物之扣
    押於法不合，自有誤會。
三、復按扣押物若無留存之必要者，不待案件終結，應以法院之
    裁定或檢察官命令發還之；其係贓物而無第三人主張權利者
    ，應發還被害人。扣押物因所有人、持有人或保管人之請求
    ，得命其負保管之責，暫行發還。刑事訴訟法第142 條定有
    明文；惟所謂扣押物無留存之必要者，乃指非應沒收或得沒
    收之物，且又無留作證據之必要者，始得依前開規定發還。
三、經查：吳雅玲之配偶甲○○前因在易而富企業社內，涉犯未
    經許可，製造可發射子彈具有殺傷力之改造手槍等罪嫌案件
    ，而為警在易而富企業社內查扣CNC 切割電腦機台1 台，該
    案雖經本院於民國99年3 月31日宣判被告甲○○有罪在案，
    惟尚未確定即未終結，而依被告甲○○於警詢中供述：該支
    改造之90手槍是我網路購買來後，才將原來之槍管換成我用
    CNC 機台電腦加工繪圖程式，所製成之管，並更換模型槍之
    彈簧才完成（見雲林縣警察局虎尾分局刑案偵查卷宗第3 頁
    ），偵查中供稱：我以CNC 的機台切開槍管的中間就可以使
    用等語（見台灣雲林地方法院檢察署98年度偵字第2944號偵
    查卷第22頁），於本院審理中供稱：線切割機有用在把買來
    的鋼製槍管頭段切掉（見本院98年度重訴字第75號99年3 月
    4 日審理筆錄）；參核證人即承辦本案之員警王克賢於本院
    98年度重訴字第75號甲○○槍砲彈藥刀械管制條例案件審理
    中結證稱：進去易而富企業社當時已經有看到槍管電腦製圖
    ，所以就知道大概會要有哪些工具把槍管製造出來，之後就
    問被告到底哪些工具是被告實際有使用在改造槍枝，之後才
    將那些東西查扣，我是直接要被告將東西拿出來，被告拿槍
    枝出來之前就已經看到電腦圖了，桌上有一張紙張的電腦圖
    ，在電腦裡螢幕上同時也有顯示相同的一張電腦圖，而電腦
    與ＣＮＣ有連線，我們當時都有照相等語（見本院99年3 月
    4 日審判筆錄），俱徵前揭扣案CNC 機台核屬被告甲○○前
    開未經許可，製造可發射子彈具有殺傷力之改造手槍案件中
    與該案犯罪事實甚有關聯之證據，且被告甲○○雖坦認製造
    改造手槍犯行，然就其改製手槍之手法與扣案CNC 機台間之
    關連性，前後供述不一，是為能順利進行後續之刑事審理程
    序，自有留存之必要，不宜逕行發還；又前揭機台於偵查中
    雖經扣押，然係責付吳雅玲代為保管，此有雲林縣警察局虎
    尾分局證物責付保管清單、吳雅玲之警詢筆錄各1 份在卷可
    參，是前開扣押物，原已由易而富企業社吳雅玲保管中，附
    此敘明；從而，本件聲請人之聲請於法未合，應予駁回。
四、爰依刑事訴訟法第220條，裁定如主文。
中    華    民    國    99    年    3     月    31    日
                  刑事第十九庭  審判長法  官  曾淑娟
                                      法  官  鄧雅心
                                      法  官  陳明偉
以上正本證明與原本無異
如不服本裁定應於送達後5日內向本院提出抗告狀
                                      書記官  陳玉心
中    華    民    國    99    年    3     月    31    日

司法院資訊處製作；財團法人民間司法改革基金會備份。
